【裁判字號】    89,上,313
【裁判日期】    900227
【裁判案由】    損害賠償
【裁判全文】
臺灣高等法院高雄分院民事判決  八十九年度上字第三一三號
      上  訴  人  丙○○○
      被上訴人    乙○○
                  甲○○
右當事人間損害賠償事件，上訴人對於中華民國八十九年六月一日臺灣高雄地方法院
八十九年附民字第二二○號第一審判決提起上訴，經本院刑事庭移送，本院判決如左
：
      主      文
原判決關於駁回上訴人後開第二項之訴部分，及該部分假執行之聲請，並訴訟費用之
裁判，均廢棄。
被上訴人應連帶給付上訴人新台幣壹佰貳拾陸萬元，及被上訴人甲○○自民國八十九
年四月十二日起、被上訴人乙○○自八十九年五月十九日起，均至清償日止，按年息
百分之五計算之利息。
其餘上訴駁回。
第一、二審訴訟費用由被上訴人連帶負擔廿分之十九，餘由上訴人負擔。
本判決第二項於上訴人以新台幣肆拾肆萬元為被上訴人預供擔保後，得假執行。
      事      實
甲、上訴人方面：
壹、聲明：求為判決：
一、原判決廢棄。
二、被上訴人應連帶給付上訴人新台幣（下同）一百卅萬元，及其中一百廿六萬元自
    民國八十四年六月廿六日起，其中四萬元自民國八十七年五月一日起，各自清償
    日止，按年息百分之五計算之利息。
三、上訴人願供擔保，請准宣告假執行。
貳、陳述：引用原判決陳述稱：
一、被上訴人於八十四年四月廿七日將其興建坐落台南縣（佳里鎮○○○段一三０七
    、一三０八、一一三八、一一三九地號土地上訂名「狀元第」編號Ｂ棟三號五樓
    透天房屋一幢（下稱系爭房地），以總價五百萬元（約定繳納自備款一百七十二
    萬元，餘三百廿八萬元以系爭房地向銀行貸款給付）之價格預售予上訴人，上訴
    人依約繳納自備款一百廿六萬元予乙○○，詎被上訴人並未依約如期將系爭房地
    移轉（所有權）登記予上訴人，竟於八十六年四月廿三日將系爭房地委由大通建
    築經理股份有限公司（下稱大通公司）續建之處分，且被上訴人已明知不能將系
    爭房地所有權移轉予上訴人，竟復向上訴人騙稱要移轉登記，而向上訴人收取契
    稅費用四萬元，上訴人不疑，如數交付。被上訴因詐欺案件經由  鈞院判刑確定
    ，爰依共同侵權行為之法律關係，請求被上訴人應連帶給付上訴人一百卅萬元，
    及其中一百廿六萬元自民國八十四年六月廿六日起，其中四萬元自民國八十七年
    五月一日起，各自清償日止，按年息百分之五計算之利息等語。
參、證據：引用原審立證方法。
乙、被上訴人方面：未於言詞辯論期日到場，亦未提出任何聲明或陳述。
丙、本院依職權調閱本院八十九年度上易字第一二五０號刑事偵審卷。
      理      由
甲、程序方面：
    本件被上訴人經合法通知，無正當理由未於言詞辯論期日到場，核無民事訴訟法
    第三百八十六條各款所列事由，爰由上訴人之聲請，由其一造辯論判決，合先敘
    明。
乙、實體方面：
一、本件上訴人主張被上訴人於八十四年四月廿七日將其興建之系爭房地，以總價五
    百萬元之價格預售予上訴人，詎被上訴人並未依約如期將系爭房地移轉所有權登
    記予上訴人，竟於八十六年四月廿三日將系爭房地委由大通公司續建處分，且被
    上訴人已明知不能將系爭房地所有權移轉予上訴人，竟復向上訴人騙稱要移轉登
    記而向上訴人收取契稅費用四萬元，上訴人不疑，如數交付，爰依共同侵權行為
    之法律關係，請求被上訴人應連帶給付上訴人一百卅萬元，及其中一百廿六萬元
    自民國八十四年六月廿六日起，其中四萬元自民國八十七年五月一日起，各自清
    償日止之法定遲延利息等語。
二、經查上訴人主張被上訴人係夫妻，二人於八十四年四月廿七日將其興建坐落台南
    縣（佳里鎮○○○段一三０七、一三０八、一一三八、一一三九地號土地上訂名
    「狀元第」編號Ｂ棟三號五樓透天房屋一幢，以總價五百萬元（約定繳納自備款
    一百七十二萬元，餘三百廿八萬元以系爭房地向銀行貸款給付）之價格預售予上
    訴人，上訴人依約如期繳納自備款一百廿六萬元予乙○○；詎被上訴人並未依約
    如期將系爭房地移轉所有權登記予上訴人，竟於八十六年四月廿三日將系爭房地
    委由大通公司續建處分，且大通公司於續建完成後，被上訴人夫妻亦未將系爭房
    地所有權移轉登記予上訴人之事實，為被上訴人於刑事案件審期間自承不諱，復
    經本院調閱本院八十九年度上易字第一二五０號刑事偵審卷，查明無訛，有該刑
    事卷卷宗及所附狀元第土地、房屋預定買賣合約書在卷可以佐証，上訴人此部分
    事實之主張，堪信為真實。
三、刑事訴訟法（民國八十九年七月十九日修正）第四百八十七條規定「因犯罪而受
    損害之人，於刑事訴訟程序得附帶提起民事訴訟，對於被告及依民法負賠償責任
    之人，請求回復其損害（第一項）。前項請求之範圍，依民法之規定（第二項）
    」，又按「因犯罪而受損害之人於刑事訴訟程序得附帶提起民事訴訟，對被告及
    依民法負賠償責任之人請求回復其損害，刑事訴訟法第四百八十七條第一項定有
    明文。從而，因犯罪而受損害之人，於刑事訴訟程序固得附帶提起民事訴訟，對
    於被告及依民法負賠償責任之人，請求回復其損害，但其請求回復之損害，以被
    訴犯罪事實所生之損害為限，又提起附帶民事訴訟之合法與否﹖則應依刑事訴訟
    予以判斷，不因其是否移送民事庭，而有所差異，亦不得於移送民事庭後，將關
    於獨立民事訴訟追加他訴之法規，溯及於附帶民事訴訟提起之時，而予適用。再
    者，移送民事庭之附帶民事訴訟，應適用民事訴訟法，縱移送前提起此項訴訟不
    合刑事訴訟法第四百八十七條所定之要件，而有同法第五百零二條第一項關於訴
    之不合法規定情形，亦應依民事訴訟法第二百四十九條第一項第六款之規定，以
    裁定駁回之（最高法院八十七年度抗字第三三五七號判決參照）」。經查本件本
    院刑事庭移送本院審理之範圍，依刑事判決犯罪事實之認定，僅及於一百廿六萬
    元之購買系爭房地價款，其餘四萬元之契稅部分，則未包含在內（如包括在內，
    則應於犯罪事實欄內記載該四萬元與一百廿六萬元之關係為接續或連續關係），
    故上訴人此部分金額及其利息之請求，應不予准許。
四、按民法第二百二十九條規定「給付有確定期限者，債務人自期限屆滿時起，負遲
    延責任（第一項）。給付無確定期限者，債務人於債權人得請求給付時，經其催
    告而未為給付，自受催告時起，負遲延責任。其經債權人起訴而送達訴狀，或依
    督促程序送達支付命令，或為其他相類之行為者，與催告有同一之效力（第二項
    ）。前項催告定有期限者，債務人自期限屆滿時起負遲延責任（第三項）」。本
    件上訴人係依侵權行為之法律關係請求，而非依債務不履行之法律關係請求，即
    其法定遲延利息係屬民法第二百二十九條第二項之未定履行期限之給付，依該條
    項規定，上訴人得請求之法定遲延利息之始日為起訴狀繕本送達翌日起算，而非
    自上訴人交付一百廿六萬元之翌日起算。故上訴人請求被上訴人連帶給付之法定
    遲延利息為被上訴人甲○○自民國八十九年四月十二日起、被上訴人乙○○自八
    十九年五月十九日起，均至清償日止，按年息百分之五計算，其逾此部分之請求
    ，不應准許。
五、綜上所述，上訴人本於共同侵權行為之法律關係，請求上訴人連帶給付一百卅萬
    元，及其中一百廿六萬元自民國八十四年六月廿六日起，其中四萬元自民國八十
    七年五月一日起，各自清償日止，按年息百分之五計算之利息，於一百廿六萬元
    及被上訴人甲○○自民國八十九年四月十二日、被上訴人乙○○民國自八十九年
    五月十九日起算之法定遲延利息部分，為有理由，應予准許。逾此所為請求，為
    無理由，應予駁回。又上訴人勝訴部分，上訴人陳明願供擔保，請求准為假執行
    之宣告，經核於法並無不合，爰酌定相當擔保金額准許之。至於上訴人敗訴部分
    ，其假執行之聲請失所附麗，應併予駁回。原審就上開應准許部分，為上訴敗訴
    之判決，並駁回其假執行之聲請，尚有未洽，上訴意旨求予廢棄改判，為有理由
    ，爰由本院予以廢棄改判如主文第二項所示，並依聲請為附條件之准假執行之宣
    告。至於上訴人之請求不應准許部分，原判決為上訴人敗訴之判決，並駁回其假
    執行之聲請，經核於法並無不合，上訴意旨求予廢棄改判，為無理由，應駁回其
    上訴。
丙、據上論結，本件上訴為一部有理由，一部無理由，依民事訴訟法第四百五十條、
    第四百四十九條第一項、第七十九條但書、第八十五條第二項、第四百六十三條
    、第三百八十五條第一項前段、第三百九十條第二項，判決如主文。
中    華    民    國         九十       年      二      月    二十七    日
                                      臺灣高等法院高雄分院民事第一庭
~B1審判長法官  黃金石
~B2法      官  魏式璧
~B3法      官  李炫德
右為正本係照原本作成。
被上訴人如對本判決上訴，須於判決送達後二十日內向本院提出上訴狀，其未表明上
訴理由者，應於上訴後二十日內向本院提出上訴理由書（均須按他造當事人之人數附
繕本）。
上訴時應提出委任律師或具有律師資格之人之委任狀，並依附註條文規定辦理。
中    華    民    國         九十       年      三      月      一      日
~B法院書記官  黎  珍
附註：
民事訴訟法第四百六十六條之一：
對於第二審判決上訴，上訴人應委任律師為訴訟代理人，但上訴人或其法定代理人具
有律師資格者，不在此限。
上訴人之配偶、三親等內之血親、二親等內之姻親，或上訴人為法人、中央或地方機
關時，其所屬專任人員具有律師資格並經法院認為適當者，亦得為第三審訴訟代理人
。
第一項但書及第二項情形，應於提起上訴或委任時釋明之。
                                                                        Ｈ


司法院資訊處製作；財團法人民間司法改革基金會備份。
